臺灣高雄地方法院刑事判決　　　　　　 94年度簡上字第816號
上　訴　人　乙○○
即　被　告
上列上訴人因詐欺案件，不服本院高雄簡易庭94年度簡字第2989
號刑事第一審判決（聲請簡易判決處刑案號：臺灣高雄地方法院
檢察署93年度偵字第23561 號、94年度偵緝字第809 號、偵緝字
第810 號），提起上訴，本院管轄之第二審合議庭審理、判決如
下：
    主  文
上訴駁回。
    事實及理由
一、本案經本院審理結果，認原審認定被告乙○○涉犯刑法第30
    條第1 項前段、第339 第1 項之幫助詐欺取財罪，判處有期
    徒刑5 月，並諭知易科罰金，以300 元折算1 日，其認事、
    用法均無不合，量刑亦稱允當，應予維持，並引用原審判決
    書記載之事實、證據及理由（詳如附件）。
二、上訴人即被告之上訴意旨略以：伊雖有上開玉山、陽信、台
    北富邦銀行之開戶帳戶、存摺、金融提款卡、密碼等物件，
    然伊未曾將上開帳戶、存摺、提款卡、密碼等物件交付他人
    ，上開存摺、提款卡等證件是遺失於93年7 月上旬某日，在
    高雄縣鳳山市○○路上某羊肉店內，在場友人丁○○可以證
    明上揭遺失云云。經查如下：
    (一)被害人己○○於93年7 月29日18時25分許，接獲不詳姓名
      年籍之人發簡訊方式佯稱被害人信用卡遭盜刷，依指示至
      提款機操作云云，致使被害人己○○誤信為真，而於同日
      22 時13 分許，匯款新臺幣（下同）4 千4 百23元至被告
      上開陽信商業銀行左營分行000000000000000 號帳戶內；
      被害人甲○○於93年8 月4 日16時21分許，亦接獲不詳姓
      名年籍之人發簡訊方式佯稱被害人信用卡遭盜刷，依指示
      至提款機操作云云，致使被害人甲○○誤信為真，而於同
      日17時21分許，匯款7883元至被告上開富邦商業銀行鳳山
      分行000000000000號帳戶內；被害人戊○○於93年9 月24
      日12時許，接獲不詳姓名年籍之成年人電話，並佯稱：係
      被害人戊○○友人向其借款云云，致使被害人戊○○誤信
      為真，而於同日日13時13分許，依指示至提款機操作匯款
      2 萬元至被告上開玉山商業銀行鳳山分行0000000000000
      號帳戶內等情節，業據被害人己○○、甲○○、戊○○於
      警詢中指述綦詳，並有玉山銀行鳳山分行94年6 月9 日玉
      鳳山字第０五０五三一０二函暨所附開戶與交易明細資料
      及自動匯款機交易明細表1 份、陽信商業銀行左營分行94
      年6 月7 日陽信左營字第九四０００一六號函暨所附開戶
      、申請書暨約定書、存款印鑑卡、客戶對帳單與交易明細
      資料及自動櫃員機儲戶交易明細表2 份、與台北富邦商業
      銀行股份有限公司鳳山分公司94年6 月3 日（94）北富銀
      鳳字第一五０號函暨所附開戶與交易明細資料及自動櫃員
      機儲戶交易明細單2 份、臺灣固網基本資料查詢、000000
      000 號電話通聯調閱查詢單及飛月公司登記資料、000000
      0000號電話通聯調閱查詢單、詐騙電話斷話通報單、台中
      市第二分局受理刑案報案三聯單附卷可稽，足認被害人己○○、甲○○、戊○○指訴遭詐騙匯款至被告之上開帳戶
      內，應屬事實，而被害人己○○、甲○○、戊○○於上揭
      時間以自動櫃員機轉帳方式所匯入被告前揭帳戶之上開款
      項，旋即遭人提領等情，亦有上開交易明細資料、自動櫃
      員機儲戶交易明細單在卷可佐，足證被告上開帳戶確已遭
      該姓名年籍不詳之成年人用以當作詐騙被害人所得之匯款
      帳戶甚明。
    (二)被告雖矢口否認將上開帳戶提供予他人使用，並辯稱：伊
      將該帳戶之存摺、金融提款卡、密碼等物件，均於93年7
      月上旬某日，在高雄縣鳳山市○○路上某羊肉店內，在場
      友人丁○○可以證明上揭遺失云云。惟查：
      (1)被告於本院94年11月8 日審判時供述：伊於93年7 月間
        某日，邀約丁○○於該日晚上8 、9 時許，在高雄縣鳳
        山市○○路268 號之7 號大樓之樓下等候，伊與丁○○
        見面後，渠等二人以「走路」前往上開羊肉店，並叫了
        小高【高梁酒】，而【沒有叫其他的飲料】，那天是丁○○付錢請客，直到晚上11時許，渠等二人始離開該羊
        肉店，再以走路方式回去丁○○家開車，由丁○○駕車
        搭載伊回仁武的家，到家後，丁○○與伊坐了約1 、2
        小時許，伊發覺伊之手提袋遺忘在上開羊肉店內未帶回
        來，因此，丁○○又自伊仁武的家搭載伊回該羊肉店內
        找，適上開羊肉店仍未關門，此時，伊僅告知丁○○伊
        之東西在手提袋裡面，而沒有說裡面有上開存摺等物件
        ，惟已找不到上開存摺等證件之手提袋云云，互核與證
        人丁○○於本院94年11月8 日審判時證述：我於93年7
        、8 月間，「由我駕車去被告前鎮○○路的家」去載被
        告，然後「在街上逛」，之後，才去我家巷子口的一家
        羊肉店吃東西，我將車停在羊肉店的巷子口，然後，渠
        二人一同進入羊肉店內吃羊肉爐，並叫了一瓶【啤酒】
        ，點了一瓶【烏龍茶】，因為被告有尿酸，所以不太能
        喝酒，才叫一瓶【啤酒】而已，吃完後，時間忘了幾點
        了，我就開車載被告在街上逛逛，準備載被告回去被告
        哥哥的家一心路住處時，我駕車開到一心路的巷子口，
        被告下車，我將車開走，過了一下子，被告打我的手機
        給我，說他一只黑色包包是有放在我的車上，我說沒有
        ，我就回頭去被告一心路的家載被告回上開羊肉店內找
        ，並沒有找到被告的黑色包包，當時被告有告訴我說袋
        子內有銀行的簿子，但我沒有看過等語情節比對，被告
        供述（以下簡稱前者）與證人丁○○證述（以下簡稱後
        者）之二者不同處，例如：前者「走路去」與後者「坐
        車去」、前者【高梁酒】與後者【啤酒】、前者「走路
        方式回去丁○○家開車」與後者「我將車停在羊肉店的
        巷子口，吃完後，我就開車載被告在街上逛逛」、前者
        【由丁○○駕車搭載伊回仁武的家，到家後，丁○○與
        伊坐了約1 、2 小時許】與後者【我駕車開到一心路的
        巷子口，被告下車，我將車開走】、前者「伊僅告知丁○○伊之東西在手提袋裡面，而沒有說裡面有上開存摺
　　　　等物件」與後者「當時被告有告訴我說袋子內有銀行的
　　　　簿子」等情內容完全殊異不同，並有上開本院審判筆錄
 　　　 在卷可徵，足見本件被告所辯與事實、經驗法則不符，
        殊無可信。
      (2)依一般人使用金融機構帳戶之習慣，不至於將提款卡密
        碼記載於提款卡上或與提款卡同時存放，且為避免遺失
        存摺或金融卡時，金融機構帳戶內之存款遭人盜領，通
        常會將存摺與金融卡分開存放，被告卻將上開銀行三個
        帳戶之存摺、提款卡密碼，及與金融卡等均一同置放於
        相同一個手提袋內，已與常情有違；況，犯罪集團常利
        用他人帳戶充作詐欺所得之人頭帳戶，以掩飾其犯罪所
        得，並規避檢警機關之查緝，亦經坊間報章雜誌及其他
        新聞媒體一再報導，而被告係40歲許之中年男子既已發
        現上開三家銀行帳戶存摺、金融卡等已遺失，卻未報警
        處理，亦未向上開三家銀行辦理掛失止付，更有違背一
        般常情。
      (3)又被告否認犯罪之遺失上開三家銀行存摺、金融卡等證
        件之時間辯詞先後不一。被告於94年4 月5 日、同月29
        日偵訊時供述：伊於93年8 、9 月間，在鳳山經武路遺
        失（見臺灣　高雄地方法院檢察署94年度偵緝字第810
        號卷第9 頁第24行、第25行，同上卷第13頁最後倒數第
        2 行）等語綦詳明確，惟於本院94年10月7 日準備程序
        、同月11月8 日審判時，均翻異前詞改稱：伊遺失上開
        三家銀行存摺、金融卡等證件之時間係93年7 月上旬某
        日等語明確綦詳，並有上開偵訊筆錄、本院筆錄在卷可
        考，是被告自何時起遺失之辯解前後歧異，互核不符，
        且詎案發時間愈久，記憶反更清晰係於93年7 月上旬某
        日遺失上開存摺等物件，實不符常理，因此，其所辯遺
        失而未報案云云，實難採信。
      (4)另自詐騙集團之角度審酌，渠等既知利用他人之帳戶掩
        飾犯罪所得，當知社會上一般正常之人如帳戶存摺、提
        款卡、印鑑遭竊或遺失，為防止拾得或竊得之人盜領其
        存款或做為不法使用而徒增訟累，必於發現後立即報警
        或向金融機構辦理掛失止付，在此情形下，如仍以該帳
        戶作為犯罪工具，則在渠等向他人詐騙，並誘使被害人
        將款項匯入該帳戶後，極有可能因帳戶所有人掛失止付
        而無法提領，則渠等大費周章從事於犯罪之行為，甘冒
        犯罪後遭追訴、處罰之風險，卻只能平白無故替原帳戶
        所有人匯入金錢，而無法得償犯罪之目的，是以犯罪集
        團若非確定該帳戶所有人不會報警或掛失止付，以確定
        渠等能自由使用該帳戶提款、轉帳，當不至於以該帳戶
        從事犯罪。再衡以被害人己○○、甲○○、戊○○匯入
        款項至被告上開帳戶後，隨即於當日即遭領取，更足見
        該詐騙集團，於向被害人詐騙時，確有把握該帳戶不會
        被帳戶所有人掛失止付。而此等確信下，上開帳戶於93
        年7 月間已落入該詐騙集團手中運作，因此，被告所辯
        遺失之情形，實無發生之可能。職是，本件被告鏟開玉
        山銀行之93年9 月17日雖有匯款往來，亦僅能證明有交
        易紀錄，尚無法證明上開帳戶必定係被告持有使用中，
        併此敘明。
      (5)綜上論述，被告辯稱遺失帳戶之存摺、提款卡乙節，顯
        不足採，其確有將上開帳戶之存摺、提款卡及密碼提供
        予前揭不詳之人用以當作詐騙工具使用之事實，應堪認
        定。
三、查上開姓名年籍不詳之人，基於意圖為自己不法所有之詐欺
    犯意，以電話作為聯絡工具，向被害人己○○、甲○○、戊○○詐騙，致使被害人陷於錯誤，依指示匯款至被告上開帳
    戶，核上開姓名年籍之不詳人士所為，係犯刑法第339 條第
    1 項之詐欺取財罪。而本案被告乙○○提供自己上揭帳戶予
    前開不詳人士，未實際參與詐欺取財之行為，僅幫助前開不
    詳人士詐騙被害人，被告主觀上係以幫助他人犯罪之意思而
    參與犯罪構成要件以外之行為，核被告所為，自應論以幫助
    詐欺取財罪，依同法第30條第2 項之規定減輕其刑。原審以
    被告罪證明確，並審酌被告將帳戶提供他人詐欺取財使用，
    紊亂社會正常交易秩序，並使不法之徒藉此輕易詐取財物，
    致檢警難以追查緝捕，助長詐欺犯罪集團詐騙財物之犯罪風
    氣，造成不特定大眾辛辛苦苦所累積的金錢，遭騙受損，其
    犯罪造成之損害及犯罪後猶矢口否認犯行等一切情狀，爰量
    處有期徒刑5 月，並諭知易科罰金之折算標準，其認事用法
    核無違誤，所處之刑亦屬適當，是被告上訴意旨；否認犯罪
    ，指摘原判決不當而請求撤銷原判決，為無理由，應予駁回
    。
據上論斷，應依刑事訴訟法第455 條之1 第1 項及第3 項、第37
3 條、第368 條，判決如主文。
本案經檢察官丙○○到庭執行職務。
中    華    民    國    94    年   11   月      22    日
                  刑事第三庭  審判長法  官  張意聰
                                    法  官  郭瓊徽
                                    法  官  施添寶
中　　華　　民　　國　　94　　年　　11　　月　　23　　日
以上正本證明與原本無異。
不得上訴。
　　　　　　　　　　　　　　　　　　書記官  陳威志
附錄所犯法條：
刑法第339 條第1 項
意圖為自己或第三人不法之所有，以詐術使人將本人或第三人之
物交付者，處五年以下有期徒刑、拘役或科或併科一千元以下罰
金。
【附件：】
臺灣高雄地方法院94年度簡字第2989號刑事簡易判決處刑書、臺
灣高雄地方法院檢察署93年度偵字第23561 號、94年度偵緝字第
809 號、偵緝字第810 號檢察官聲請簡易判決處刑書。
